【裁判字號】    99,訴,1693
【裁判日期】    991014
【裁判案由】    撤銷贈與等
【裁判全文】
臺灣板橋地方法院民事判決              99年度訴字第1693號
原      告  台北富邦商業銀行股份有限公司
法定代理人  丁○○
訴訟代理人  甲○○
被      告  乙○○
被      告  丙○○○
上列當事人間請求撤銷贈與等事件，經本院於民國99年9月30日
言詞辯論終結，判決如下：
    主  文
被告乙○○、丙○○○就坐落台北縣蘆洲市○○段101地號所有
權應有部分萬分之290及地上建物同段11364建號，於民國95年2
月12日所為之贈與行為及於95年2月22日所為之所有權移轉登記
行為均應予撤銷。
被告丙○○○應就第一項所示土地及建物於民國95年2月22日經
台北縣三重地政事務所以贈與為登記原因所為之所有權移轉登記
，予以塗銷。
訴訟費用由被告負擔。
    事實及理由
一、原告主張：被告乙○○於民國93年6月21日向原告借款，僅
    攤還本息至96年8月31日止，至今尚積欠本金新台幣（下同
    ）603540及利息、違約金尚未清償，屢經催收無效後，原告
    已對被告乙○○取得執行名義（臺灣台北地方法院97年度訴
    字第545號民事判決）。嗣原告於99年4月20日申請主文所示
    不動產謄本時，赫然發現被告乙○○於95年2月12日即已將
    主文所示之不動產，以贈與為原因，於同年2月22日辦畢所
    有權移轉登記，是被告乙○○明知其名下已無財產足資清償
    原告債務，反而將名下財產贈與被告丙○○○，此舉已侵害
    原告之債權甚明。爰依民法第244條第1項、第4項之規定，
    請求撤銷被告乙○○、丙○○○就如主文所示之不動產，於
    95年2月12日所為之贈與行為及於95年2月22日所為之所有權
    移轉登記行為。被告丙○○○應就前揭不動產於95年2月22
    日經台北縣三重地政事務所以贈與為登記原因所為之所有權
    移轉登記，予以塗銷。
二、被告則以：如主文所示之不動產原為被告丙○○○所買的，
    並登記為被告丙○○○所有，嗣因被告乙○○有結婚之打算
    ，故將不動產贈與登記給被告乙○○，然因被告乙○○以系
    爭不動產提供擔保向地下錢莊借錢，被告丙○○○就把系爭
    不動產再移轉回來。系爭不動產移轉予被告丙○○○時，被
    告乙○○名下只有一部車子，別無其他存款等語置辯。並聲
    明：原告之訴駁回。
三、原告主張被告乙○○積欠原告借款債務603540元及利息、違
    約金，而被告乙○○於99年2月22日將其名下系爭不動產以
    贈與為原因移轉登記予被告丙○○○之事實，業據原告提出
    臺灣台北地方法院97年度訴字第545號民事判決暨確定證明
    書、土地及建物登記謄本，核屬相符，堪信為真實。
四、按債務人所為之無償行為，有害及債權者，債權人得聲請法
    院撤銷之；債權人依第1項或第2項之規定聲請法院撤銷時，
    得並聲請命受益人或轉得人回復原狀。但轉得人於轉得時不
    知有撤銷原因者，不在此限，民法第244條第1、4項定有明
    文。原告主張被告乙○○將其所有系爭土地及建物贈與被告
    丙○○○，而被告乙○○自承於贈與移轉登記予被告丙○○
    ○時，其他財產價值所剩無幾，不足以清償上開債務，是被
    告乙○○所為之贈與行為有害及原告之債權，從而，原告依
    民法第244條第1項、第4項規定，請求撤銷被告間就系爭不
    動產所為之贈與行為及所有權移轉登記行為，及命被告丙○
    ○○塗銷所有權移轉登記，為有理由，應予准許。被告雖辯
    稱：系爭不動產原為被告丙○○○所買云云，然被告丙○○
    ○既將系爭不動產贈與登記予被告乙○○，即屬被告乙○○
    所有，為被告乙○○之一切債務之總擔保，被告乙○○嗣將
    系爭不動產贈與登記予被告丙○○○，並有害原告之債權，
    原告自得依前揭規定請求撤銷被告間之詐害債權行為，被告
    所辯，仍無礙於原告行使撤銷權。
五、據上論結，原告之訴為有理由，依民事訴訟法第78條、第85
    條第1項前段，判決如主文。
中    華    民    國    99    年    10    月    14    日
                  民事第三庭    法  官  陳映如
以上正本係照原本作成
如對本判決上訴，須於判決送達後20日內向本院提出上訴狀。如
委任律師提起上訴者，應一併繳納上訴審裁判費。
中    華    民    國    99    年    10    月    14    日
                                書記官  林勁丞

司法院資訊處製作；財團法人民間司法改革基金會備份。
